臺灣基隆地方法院民事裁定　　　　　　 100年度事聲字第12號
異　議　人　陳冠伶
即　債務人
相　對　人　日盛國際商業銀行股份有限公司
即　債權人
法定代理人　楊智光
上列當事人間清償債務強制執行事件，異議人就本院民事執行處
司法事務官於民國99年12月30日所為99年度司執字第18818 號駁
回異議人強制執行聲請之裁定提出異議，本院裁定如下：
    主  文
異議駁回。
程序費用由異議人負擔。
    理  由
一、按強制執行事件，由法官或司法事務官命書記官督同執達員
    辦理之。本法所規定由法官辦理之事項，除拘提、管收外，
    均得由司法事務官辦理之，強制執行法第3 條及法院組織法
    第17條之2第1項第2 款分別定有明文。又當事人或利害關係
    人，對於執行法院強制執行之命令，或對於執行法官、書記
    官、執達員實施強制執行之方法，強制執行時應遵守之程序
    ，或其他侵害利益之情事，得於強制執行程序終結前，為聲
    請或聲明異議；前項聲請或聲明異議，由執行法院裁定之，
    亦為強制執行法第12條第1項、第2項所明定。故司法事務官
    於強制執行程序中就當事人或利害關係人依第12條所為之聲
    請或聲明異議，自得立於執行法院之地位先為准駁之裁定（
    處分）。次按司法事務官處理事件所為之處分，與法院所為
    者有同一之效力。當事人對於司法事務官處理事件所為之終
    局處分，得於處分送達後10日之不變期間內，以書狀向司法
    事務官提出異議。司法事務官認前項異議有理由時，應另為
    適當之處分；認異議為無理由者，應送請法院裁定之。法院
    認第一項之異議為有理由時，應為適當之裁定；認異議為無
    理由者，應以裁定駁回之。民事訴訟法第240之3條及第240
    之4 條亦分別定有明文。本件異議人原係對於本院民事執行
    處司法事務官所為拍賣抵押物之標的底價核定過低聲明異議
    ，經本院司法事務官依強制執行法第12條第2 項規定以裁定
    駁回其異議，異議人對該裁定不服而提出異議，司法事務官
    認其異議無理由而送請本院為裁定，核與上開條文規定及意
    旨相符，先予敘明。
二、本件聲明異議意旨略以：異議人所有坐落新北市金山區○○
    ○段硫磺子坪小段第37地號土地及同小段第622建號建物（
    下稱系爭拍賣標的），於民國99年3月16日本院進行第1次拍
    賣時核定底價為新臺幣（下同）175 萬元，惟經異議人於內
    政部地政司全球資訊網查詢結果，新北市○○區○○路（98
    年第1 季至99年第3季）附近住宅大樓每坪單價由10.09萬元
    漲至11.9萬元至13.75萬元間，漲幅達17.94%至36.27% 之間
    ，系爭拍賣標的之土地公告現值亦由每平方公尺7,200 元調
    高為7,300 元，公告地價亦由每平方公尺1,900元調升為2,0
    00元，且系爭拍賣標的係於98年8 月間鑑定估價，距離99年
    3 月16日進行第一次拍賣已近年餘，可見系爭拍賣標的歷經
    金融海嘯1 年多後，在國民所得成長超過10%、新北市升格、
    資產物價飆升等實質條件下，其第1 次拍賣底價之酌定實已
    與市價不相當，有另行鑑定估價之必要等語。
三、按執行法院核定之價格應如何認為相當，原屬於執行法院職
    權裁量之範圍，非當事人所可任意指摘（最高法院88年度台
    抗字第13號裁定意旨可資參照）。法院核定不動產之拍賣最
    低價額，除應參考鑑定人所提出之估定價格外，尚須斟酌該
    不動產之實際狀況及債權人、債務人之利益而為最妥適之決
    定。又法院訂定拍賣最低價額，僅在限制投標人出價不得少
    於此數，其願出之最高價額，並無限制，如債務人被查封之
    財產，果值高價，則公告拍賣之後，應買人競相出價，自得
    以公平之價格賣出，於債務人之權益，並無損害。而不動產
    進行第1 次拍賣程序，無人應買，足見執行法院原核定之底
    價並無偏低之虞，如再行估價，必導致執行時間之拖延，而
    損及債權人、債務人之權益，且罔顧市場交易機能（臺灣高
    等法院96年度抗字第164 號裁定意旨參照）。經查，系爭拍
    賣標的前於本院98年度司執字第10159 號強制執行時，於98
    年8月間經鑑定估價為210萬元，惟歷經3 次拍賣均未能拍定
    ，嗣99年10月13日復經異議人之債權人日盛國際商業銀行股
    份有限公司具狀聲請強制執行，經本院司法事務官酌定以系
    爭拍賣標的於99年3月16日所進行之第3次拍賣之底價151 萬
    9,000元加計15%即175萬元為本次強制執行之第1次拍賣之底
    價於100年1月4日進行第1次拍賣，惟無人應買，嗣經本院民
    事執行處於同年月25日將底價減為148萬8,000元，並進行第
    2次拍賣，惟仍無人應買，業據本院依職權調閱本院99 年度
    司執字第18818 號民事執行卷宗查核屬實，足證本院民事執
    行處酌定系爭拍賣標的之拍賣底價並無過低，若本院民事執
    行處酌定之拍賣低價遠低於市場行情價格，理應有眾多投標
    人參與投標，相互出價競標，豈會經2 次公告拍賣均無人應
    買？是異議人認系爭拍賣標的之第1 次拍賣底價核定過低，
    已與市價不相當云云，顯與事實不符，自不足取。從而，本
    件異議無理由，應予駁回。
四、據上論結，本件異議為無理由，依強制執行法第30條之1、
    民事訴訟法第240條之4第3項後段，裁定如主文。
中    華    民    國    100    年    2    月    16    日
                  民事庭法  官  林淑鳳
以上正本證明與原本無異。
如不服本裁定應於送達後10日內向本院提出抗告狀，並應繳納抗
告費新台幣1,000 元。
中    華    民    國    100    年    2    月    16    日
                        書記官  王鵬勝